【裁判字號】    95,上易,1180
【裁判日期】    951117
【裁判案由】    恐嚇等
【裁判全文】
臺灣高等法院臺中分院刑事判決        95年度上易字第1180號
上訴人  即
檢  察  官  臺灣臺中地方法院檢察署檢察官
上  訴  人
即  被  告  丁○○
選任辯護人  陳麗如律師
選任辯護人  王傳賢律師
上列上訴人因恐嚇等案件，不服臺灣臺中地方法院95年度易字第
1001號中華民國95年7月19日第一審判決 （起訴案號：臺灣臺中
地方法院檢察署95年度偵字第7243號），提起上訴，本院判決如
下：
    主  文
原判決撤銷。
丁○○犯傷害罪，處拘役參拾日，如易科罰金，以銀元參佰元即
新台幣玖佰元折算壹日；又犯恐嚇危害安全罪，處拘役貳拾日，
如易科罰金，以銀元參佰元即新台幣玖佰元折算壹日。應執行拘
役肆拾日，如易科罰金，以銀元參佰元即新台幣玖佰元折算壹日
。
    事  實
一、丁○○於民國94年11月15日上午11時許 ，至臺中市○○路○
    段79號2樓，參加臺中市資深公民福利協會之會議 ，因不滿
    參與會議之該協會常務理事丙○○發言冗長，先與丙○○發
    生口角衝突，迨散會後，行經丙○○之座位旁，竟基於傷害
    人身體之犯意，出手欲抓丙○○之衣領，因丙○○以左手阻
    擋，丁○○即抓住丙○○之左手手腕並反制於背後，致丙○○受有左手腕5Ｘ4公分瘀傷之傷害。嗣經其他參與會議之人
    員勸阻隔開二人後，丁○○復另行起意，基於恐嚇之犯意，
    向丙○○恫嚇稱：「我在樓下等你，等你下來還要繼續打你
    」等語，以此加害身體之事恐嚇丙○○，致丙○○心生畏懼
    。
二、案經丙○○訴由臺灣臺中地方法院檢察署檢察官偵查起訴。
    理  由
一、證據能力部分：
    (1)按被告以外之人於審判外之言詞或書面陳述，除法律有規
      定者外，不得做為證據，刑事訴訟法第159條第1項定有明
      文。本案告訴人、證人林文祥、乙○○於警詢中之陳述，
      被告已具狀爭執其證據能力，是彼等在警詢中之陳述，應
      無證據能力。
    (2)辯護人雖於本院準備程序主張告訴人及證人林文祥在偵查
      中之陳述不具證據能力，然而被告以外之人於偵查中向檢
      察官所為之陳述，除顯有不可信之情況者外，得為證據，
      刑事訴訟法第159條之1第2項定有明文 ，本件被告或辯護
      人未敘明告訴人及證人林文祥在偵查中向檢察官所為之陳
      述，有何不可信之情況，自應有證據能力。
二、(1)被告丁○○確有上開傷害恐嚇犯行，業經告訴人於偵查、
    原審及本院審理時指訴明確，核與證人林文祥於原審結證情
    節相符，並有告訴人所提出之行政院衛生署臺中醫院驗傷診
    斷書1份足證。
    (2)訊據被告丁○○對於確有於上揭時間、地點參與上開會議
    ，會議中因丙○○發言冗長，與丙○○發生口角等事實固坦
    承不諱，然矢口否認有何傷害及恐嚇之犯行，辯稱：當時伊
    均未碰觸丙○○，丙○○受傷並非伊所造成，亦無出言恐嚇
    丙○○，起因係丙○○指責伊像瘋狗亂吠，兩眼像狗睪丸，
    伊才以三字經回罵等語。惟查：
    證人林文祥於原審審理時具結證稱：「開會當中，丙○○
      先生有意見，還有一些事情要報告、建議，在陳述的過程
      中，被告在大會中擔任理事，丙○○是常務理事，我本人
      是理事兼財務長，丙○○講到一半，被告就不耐煩，就阻
      擋告訴人繼續發言，告訴人就說他還沒有發言完，要繼續
      發言，告訴人認為這是他的發言時間，所以他要把他講的
      事實陳述完，告訴人跟被告表示要讓告訴人講完。不高興
      之後，被告為了阻止告訴人發言，被告就罵告訴人三字經
      『幹你娘』六、七遍，過了一會，告訴人想再發言，但是
      被告就繼續罵告訴人三字經，後來告訴人問被告為何要罵
      他三字經，但是被告回答說我就是要罵你，告訴人有表示
      要被告向他道歉，告訴人認為被告罵他罵得沒有道理，所
      以要求道歉。」、「....，之後這個會就無法開下去。本
      來我是跟告訴人坐在同一排，被告就是站起來罵人，後來
      會已經開不下去，告訴人就站起來想要離開，因為告訴人
      要離開的時候，要從桌子離開的時候，就是要經過被告附
      近，結果兩個相遇的時候又發生衝突，我看到被告伸出手
      來要拉告訴人的衣領，告訴人有伸手要撥開被告的手，因
      為告訴人用手阻檔，所以被告沒有拉到告訴人的衣領，就
      拉告訴人阻擋的那隻手，而且把告訴人的手腕反制到背後
      ，同時旁邊理事有幫他們解圍，有拉開他們，就是架開被
      告與告訴人，就是理事乙○○硬把他們兩個分開。」、「
      被告要離開之前，有說『我在樓下等你』的意思。」等語
      ，核與告訴人丙○○於檢察官偵查中及原審訊問時指述之
      情節均相符合；再佐以證人林豐中亦具結證稱：被告先下
      樓後，伊有告知告訴人丙○○暫留在會場以免再發生衝突
      等語，則果被告未與告訴人發生肢體衝突，亦未告以如事
      實欄所述之恐嚇言詞，證人林豐中何須告知告訴人暫毋離
      開？此益證證人林文祥上述證詞為可採；且證人林文祥與
      被告丁○○並無怨隙，當無甘冒觸犯偽證重罪之危險，而
      為虛偽證詞，是證人林文祥上開證詞應值採信。
    至於證人林豐中於原審證稱：並未見到被告與告訴人拉扯
      ，亦未聽聞被告對告訴人為恐嚇言詞云云；於本院審理時
      則證稱：並未見到被告與告訴人拉扯，亦未聽聞被告對告
      訴人為恐嚇言詞，當時被告坐在近樓梯處，告訴人是比較
      靠近內側，散會後是被告先下樓，伊有叫告訴人等一下再
      下去，約20分鐘左右，伊怕告訴人要打被告，除了用嘴巴
      講以外，並未用其他方法讓告訴人不要下樓，他們起衝突
      後，大家罵來罵去等語；是證人林豐中既證稱「當日開會
      因被告與告訴人起衝突後，大家罵來罵去」，證人林豐中
      極可能因現場吵鬧而未聽聞被告對於告訴人之恐嚇言詞，
      惟其證詞尚不足以排除被告確有恐嚇言詞。又依證人林文
      祥所述當日係告訴人欲下樓時經過被告身旁，結果兩人又
      發生衝突，後經旁人幫忙拉開；而告訴人本欲下樓，發生
      衝突後證人林豐中要告訴人等一下再下去，約20分鐘左右
      ，告訴人方下樓，林豐中除了用嘴巴講以外，並未用其他
      方法讓告訴人不要下樓」，顯然告訴人因證人林豐中出言
      要其慢一些下樓，告訴人即在2樓等待20分鐘左右 ，是倘
      真係告訴人情緒激動而如證人林豐中所言「怕告訴人要打
      被告」，告訴人豈有可能因證人林豐中僅以言詞阻止，即
      乖乖在2樓等20分鐘 ？再參以證人陳丙坤於原審檢察官詰
      問關於當天開會之情形時，證稱：「因為楊氏宗親會的事
      情，再加上開會的事情 ，結果被告就發脾氣，.... 因為
      被告的個性比較不好，就跟告訴人說在開會的時候不要再
      談宗親會的事，被告的脾氣就發起來，他們就是發生口角
      。」等語（見原審卷第52頁），足見當天係被告而非告訴
      人發脾氣，是當日證人林豐中叫告訴人等一下再下去，應
      係被告先下樓後，告訴人倘隨後下樓，恐怕告訴人遭被告
      毆打。衡酌上開等情，證人林豐中所證應較不足信。
    另證人陳丙坤於原審檢察官詰問關於當天開會之情形時，
      所證除如上述外，另稱 ：「.... 檢察官剛剛說，被告說
      要在樓下等告訴人等三十分鐘輸贏，但是被告都在樓上，
      根本就沒有這樣的事情」等語（見原審卷第52頁），惟當
      日告訴人與被告衝突發生後即為在場之人所拉開，證人陳
      丙坤極有可能並未見聞被告反制告訴人手腕並出言恐嚇，
      該證人尚無足為被告有利之認定。
    證人乙○○於本院審理中接受辯護人詰問時證稱：大家口
      氣都不好，大家拉拉扯扯，伊把他們拉開，沒有看到被告
      拉告訴人的手，但他們是有在拉扯；又稱沒有看到被告和
      告訴人的手有拉在一起；再經檢察官詰問時先稱他們在拉
      扯，又改稱沒有看到他們怎麼拉；於檢察官進一步詰問時
      復改稱有看到拉扯（見本院95年11月8日審判筆錄第9、10
      頁），是證人乙○○對於被告是否有與告訴人拉扯一節，
      供述反反覆覆，其證詞顯無足採。
    本院綜合證人林文祥、林豐中、陳丙坤、乙○○之證詞及
      告訴人之指訴，認應以證人林文祥之證詞及告訴人之指訴
      與事實相符，證人林豐中、陳丙坤、乙○○之證詞較不足
      採。被告所辯並無恐嚇、傷害犯行云云，不足採信。
    本件事證已臻明確，被告犯行洵堪認定。
二、核被告所為 ，係犯刑法第277條第1項之傷害罪及同法第305
    條之恐嚇罪。原審經審理結果，認被告上揭恐嚇、傷害犯行
    ，事證明確，予以論罪科刑，固非無見，惟被告係實行傷害
    行為後遭旁人阻止，始再對告訴人出言恐嚇，且其出言恐嚇
    後並未再對告訴人為傷害行為，是其恐嚇犯行顯係另行起意
    ，應與傷害罪分論併罰；原審認恐嚇之目的在於傷害被害人
    ，二罪間有方法結果之牽連關係，應從一重之傷害罪論處，
    尚有未合。檢察官上訴意旨以原審量刑過輕；被告上訴意旨
    以否認犯罪，分別指摘原判決不當，雖均無理由，但原審判
    決既有上開可議之處，即屬無可維持，應由本院予以撤銷改
    判。爰審酌被告犯罪之動機、目的、手段、品行尚佳，並無
    不良前科，此有台灣台中地方法院檢察署刑案資料查註紀錄
    表一份在卷可按、所生危害尚輕及犯罪後猶飾詞卸責，毫無
    悔意，迄今仍未與告訴人丙○○達成民事和解，犯後態度不
    佳等一切情狀，分別量處如主文所示之刑，併諭知易科罰金
    之折算標準及定其應執行之刑。
三、新舊法比較部分：
（一）被告行為後 ，罰金罰鍰提高標準條例第2條業已刪除，而
      刑法第41條第 1項前段關於易科罰金之折算標準已由舊法
      之銀元1百元 、2百元、3百元修正為新台幣1千元、2千元
      、3千元，因屬科刑規範事項之變更 ，其折算標準為裁判
      時所應諭知，自有就新舊法規定比較之必要，經比較新舊
      法結果，以被告行為時之舊法較為有利於被告，是依刑法
      第2條第1項前段之規定，應適用被告行為時之舊法即依修
      正前刑法第41條第1項前段 、修正前罰金罰鍰提高標準條
      例第2條之規定，諭知以銀元3百元即新台幣9百元折算1日
      為易科罰金之折算標準。
（二）被告行為後 ，刑法第33條第5款亦經修正；比較新舊法結
      果，以舊法較有利於行為人，故依刑法第2條第1項前段規
      定，本案關於刑法第277條第1項 、第305條之法定刑罰金
      部分 ，自應適用行為時之法律即修正前刑法第33條第5款
      規定決定其罰金部分之法定刑。
（三）另被告行為後 ，刑法第51條第6款已修正，與舊法之規定
      相較，自以舊法之規定對行為人較為有利 ，應依刑法第2
      條第1項前段之規定，適用被告行為時之舊法 ，定其應執
      行之刑。
據上論結，應依刑事訴訟法第369條第1項前段 、第364條，刑法
第2條第1項前段、第277條第1項、第305條、修正前刑法第41 條
第1項前段、第51條第6款 ，罰金罰鍰提高標準條例第1條前段，
廢止前罰金罰鍰提高標準條第2條，判決如主文。
本案經檢察官甲○到庭執行職務。
中    華    民    國    95    年    11  月   17       日
            刑事第十庭  審判長法  官  林  照  明
                              法  官  蔡  名  曜
                              法  官  李  平  勳
上列正本證明與原本無異。
不得上訴。
                              書記官  王  麗  珍
中    華    民    國    95    年    11  月   20       日
刑法第277條第1項：
傷害人之身體或健康者，處3年以下有期徒刑、拘役或1千元以下
罰金。
第305條：
以加害生命、身體、自由、名譽、財產之事，恐嚇他人致生危害
於安全者，處2年以下有期徒刑、拘役或300元以下罰金。
                                                      Ａ


司法院資訊處製作；財團法人民間司法改革基金會備份。
